【裁判字號】    88,易,3066
【裁判日期】    890126
【裁判案由】    侵占
【裁判全文】
臺灣板橋地方法院刑事判決                        八十八年度易字第三六六號
    公  訴  人  臺灣板橋地方法院檢察署檢察官
    被      告  甲○○
    選任辯護人  王聰明律師
右列被告因侵占案件，經檢察官提起公訴 (八十八年度偵續一字第九號)，本院判決
如左：
    主  文
甲○○意圖為自己不法之所有，而侵占離本人所持有之物，處罰金伍仟元，如易服勞
役以佰元折算壹日。
    事  實
一、甲○○於民國（下同）八十六年五月三日，在台北市○○區○道路九十六巷十二
    之一號福德國宅工地，拾獲乙○○所遺忘於室內水泥包上之記事本一本，內有如
    附表所示之支票五張，竟萌為自己不法所有之意圖，將該記事本連同支票五張侵
    占入己後，旋於八十六年五月六日，將支票號碼為ＬＢ0000000號及ＬＢ
    0000000號，面額各為新台幣（下同）二萬元之支票二紙，分別持交第三
    人廖華欽、黃春榮，以抵付材料費。嗣經廖華欽持向華南商業銀行石牌分行提示
    ，不獲兌付，始知上情。
二、案經台北市票據交換所函請台北市政府警察局北投分局移請台灣台北地方法院檢
    察署檢察官呈請台灣高等法院檢察署令轉台灣板橋地方法院檢察署檢察官偵查起
    訴。
    理  由
一、訊據被告甲○○矢口否認右揭侵占犯行，辯稱：上開支票係告訴人乙○○交付之
    工程款，伊不知張某為何會申報遺失云云。惟查：右揭犯罪事實，業據告訴人乙
    ○○於警訊時（見台灣台北地方法院檢察署八十六年度偵字第一五五六九號、第
    一七七六八號偵查卷第四頁）、偵查中（台灣板橋地方法院檢察署八十七年度偵
    續字第一○一號偵查卷第四十三頁）、及本院審理時（見本院八十八年九月一日
    筆錄）指訴綦詳，且告訴人乙○○申報掛失止付之上開支票，與付款銀行華南商
    業銀行所約定之發票方式，除蓋用約定之印章外，尚須本人（乙○○）簽名者不
    符，此有華南商業銀行內湖分行八十六年八月二日華內存字第一三五號函送之被
    告開戶資料及印鑑卡影本在卷可稽，而上開支票退票理由，除經掛失止付外，並
    有印鑑不符之退票理由，亦有退票理由單在卷可稽，又參以被告初承包告訴人乙
    ○○之花檯工程，雙方尚無糾紛，以及依卷附之上開支票發票人欄，僅有告訴人
    之印章，而無告訴人之簽名等情以觀，倘本件支票確係告訴人所簽發交付工程款
    之用，告訴人豈有不簽名於上開支票，故意退票而自陷誣告罪責之理？再者，本
    件告訴人乙○○另案遭被告甲○○指述涉犯誣告罪（與本件所遺失之支票相關）
    ，業經台灣士林地方法院於八十六年度易字第三二一九號誣告案件審理時，函請
    法務部調查局對告訴人乙○○實施測謊鑑定，認「告訴人稱：一、報失的支票是
    真的遺失了；二、沒有用該支票來支付被告工程款；前述問題經測試無情緒波動
    反應，應未說謊。」，此有該局八十七陸（三）字第八七０五七０三六號鑑定通
    知書一紙在卷可稽，告訴人乙○○於該誣告案業經台灣士林地方法院判決無罪確
    定，此有該判決書一件可稽，且經本院調卷查明屬實。足認告訴人之指述為應係
    真實，是被告上開所辯顯係卸責之詞，不足採信。本件事證明確，被告犯行洵堪
    認定。
二、核被告所為，係犯刑法第三百三十七條之侵占罪。爰審酌被告犯罪之動機、手段
    、所生損害及犯罪後態度等一切情狀，處如主文所示之刑，並諭知易服勞役之折
    算標準。
據上論斷，應依刑事訴訟法第二百九十九條第一項前段，刑法第三百三十七條、第四
十二條第二項，罰金罰鍰提高標準條例第一條前段、第二條，判決如主文。
本案經檢察官曾文鐘到庭執行職務
中      華      民      國    八十九    年      一      月    二十六    日
                                      臺灣板橋地方法院刑事第一庭
                                          法  官    胡  堅  勤
右正本證明與原本無異。
如不服本判決，應於判決送達後十日內，向本院提出上訴狀。
                                          書記官
中      華      民      國    八十九    年      一      月    二十八    日
附錄本案所犯法條全文
刑法第三百三十七條
意圖為自己或第三人不法之所有，而侵占遺失物、漂流物或其他離本人所持有之物者
，處五百元以下罰金。
附表：
付款人        發票人  支票號碼     票載日期      金額（新台幣：元）
華南商業銀行  乙○○  ＬＺ0000000  00.06.05      二萬元
內湖分行
同  右        乙○○  ＬＺ0000000  00.06.05      二萬元
同  右        乙○○  ＬＺ0000000  00.06.05      二萬元
同  右        乙○○  ＬＺ0000000  00.06.05      二萬元
同  右        乙○○  ＬＺ0000000  00.06.05      二萬元


司法院資訊處製作；財團法人民間司法改革基金會備份。
